臺灣高雄地方法院民事判決　九十二年度勞訴字第五一號
　　原　　　告　甲○○
　　　　　　　　乙○○
　　訴訟代理人　孫志鴻律師
　　複 代理 人　鄭銘仁律師
　　　　　　　　丁○○
　　被　　　告　惠勝實業股份有限公司
　　法定代理人　丙○○
　　訴訟代理人　凌進源律師
右當事人間請求給付薪資事件，本院於民國九十三年四月二十七日言詞辯論終結，判
決如下：
    主      文
原告之訴及假執行之聲請均駁回。
訴訟費用由原告負擔。
    事      實
甲、原告方面：
一、聲明：
  (一)被告應給付原告甲○○新臺幣（下同）三十九萬三千二百四十六元，及自起訴狀
    繕本送達翌日起至清償日止，按週年利率百分之五計算之利息。
  (二)被告應給付原告乙○○三十三萬四千五百九十六元，及自起訴狀繕本送達翌日起
    至清償日止，按週年利率百分之五計算之利息。
  (三)願供擔保以代釋明，聲請宣告假執行。
二、陳述：
  (一)原告甲○○、乙○○均自民國七十五年間進入被告公司，而於七十九年一月一日
    起任職副總經理，原告甲○○月領薪資為一十三萬一千零八十二元，原告乙○○
    月領薪資為一十一萬一千五百三十二元，詎料，被告公司竟於九十一年十二月三
    十一日無故將原告二人解職，顯屬違法，故兩造間之僱傭關係仍然存在，被告應
    給付原告甲○○自九十二年一月起同年三月止之薪資三十九萬三千二百四十六元
    ，應給付原告乙○○自九十二年一月起至同年三月止薪資三十三萬四千五百九十
    六元，故本於兩造間僱傭法律關係，提起本件訴訟，訴請被告應分別給付原告甲○○、乙○○如主文所示之薪資，及自起訴狀繕本送達翌日起至清償日止之法定
    遲延利息。
  (二)被告所稱原告業經九十一年十二月三十一日董事會決議解職，而該董事會係被告
    公司董事長丙○○、董事薛茂華二人於菲律賓共和國（以下簡稱「菲律賓」）馬
    尼拉召開，顯屬違法，業經鈞院判決董事會決議無效在案，被告解職原告，顯不
    合法。被告自承九十年三月二十六日菲律賓主管機關才通過公司增資案，惟被告
    卻主張繳納增資股款卻係八十九年間之事，時間錯置，陳述矛盾，又被告從未舉
    證有何財物損失，原告有何不法利益，被告解職原告，顯無理由。
  (三)被告主張解職事由，係增資認股糾紛云云，惟增資認股係股東權益，由股東基於
    個人意願認購股份，原告不願增資，並不代表工作能力無法勝任，更不表示被告
    有權解職原告，被告解職顯不合法。
  (四)被告關於兩造間法律關係部分撤銷自認，不符民事訴訟法之規定。
三、證據：提出薪資條、被告公司九十一年十二月三十一日（九十一）勝實佈字第○
    二五號公告、鈞院九十二年度訴字第三四九號民事判決、菲律賓司法部馬卡蒂市
    檢察署（Republic of the Philippines Department of Justice City
    Prosecution Office at Makati）決定書。
乙、被告方面：
一、聲明︰駁回原告之訴。
二、陳述︰
  (一)被告公司係設在臺灣之母公司，「惠勝菲律賓股份有限公司」（以下簡稱「惠勝
    菲律賓公司」）為在菲律賓之子公司，而被告公司占子公司百分之九十七點三七
    股份，原告甲○○、乙○○同為擔任被告公司之副總經理職務，甲○○並為被告
    公司派駐惠勝菲律賓公司之總經理（該公司董事長為其父親王文貴）。被告公司
    董事會於八十九年二月二十六日決議通過惠勝菲律賓公司第二次增資二千七百六
    十萬股，並由原始股東按比率增資，原告甲○○、乙○○及訴外人王賢火、王賢
    國分別增資認股二十萬五千三百五十九股、二十萬一千七百四十一股、二十萬一
    千七百四十一股、二十萬五千三百五十九股，合計八十一萬四千二百股等股款，
    以美金一十九萬七千九百八十二元匯入惠勝菲律賓公司帳戶內，被告公司亦於同
    時將所增資認股占惠勝菲律賓公司百分之九十七點三七之認股款，匯入同一帳戶
    內，而供惠勝菲律賓公司作當時實質上營運之用。
  (二)八十九年十月十六日，由原告甲○○、乙○○與惠勝菲律賓公司之財務長王賢火
    為不法之謀議後，共同基於背信之不法犯意，明知右揭認股款項為該四名股東所
    繳入公司而歸公司所有之增資股款，仍以內神通外鬼之移花接木方式，將涉案之
    美金一十九萬七千九百八十二元匯至原告乙○○在花旗銀行臺北分行帳戶及訴外
    人即原告乙○○之配偶林青蓉在第一銀行臺南分行帳戶，而將增資認股之股款如
    數收回，非法挪用，俟菲律賓主管機關於九十年三月二十六日核准惠勝菲律賓公
    司增資案後，原告甲○○、乙○○仍拒不將非法挪用增資之股款返還公司，嚴重
    影響公司資金之運用，故原告非法挪用增資股款之行為，以違反工作規則第八條
    第十一款侵占公有財物、營私舞弊、挪用公款、收受賄賂、私取佣金，及第十八
    款重大過失或不當行為，導致嚴重後果，報經主管機關核備，另依勞動基準法第
    十二條第一項第四款規定，違反勞動契約或工作規則，情節重大者，雇主得不經
    預告，終止勞動契約，原告之非法行為業經被告公司董事會於九十一年十二月三
    十一日決議予以解職，並經公告在案。
  (三)被告已就原告背信、侵占、偽造文書等犯罪行為分別向菲律賓檢方及臺灣臺北地
    方法院檢察署（以下簡稱「臺北地檢署」）提出告訴，臺北地檢以九十二年度發
    查字第一三四三號偵查中。菲律賓不起訴處分書中有關原告會款美金一十九萬七
    千九百八十二元部分，引用原告「非認購股票之全部金額」，惟該金額惟認購增
    資股票之金額，已據被告所提出原告之存證信函為證，另原告主張該金額為「撤
    回對未來認購股份之擔保」更屬無稽，實乃狡辯之詞；該不起訴處分書又認原告
    撤回該款項已獲公司董事會之通過，惟查董事會就取回股款部分並未有任何之審
    查及討論，縱有決議，殷董事會董事成員全部為原告父親及兄弟，渠等為掏空公
    司財產，乃上下其手，故為違法決議，不僅非法且為背信之行為。
  (四)原告甲○○、乙○○為被告公司之大股東，原為被告公司之董事及監察人，並分
    別擔任副總經理，甲○○為被告公司派駐惠勝菲律賓公司之副董事長兼總經理職
    務，乙○○為董事，有關董事、監察人、總經理與公司之關係，依公司法第二十
    九條、第一百九十二條第三項及第二百十六條規定，應屬委任關係。被告雖曾主
    張兩造間為僱傭關係，但主張此部分應屬委任關係，撤銷前自認之陳述，不影響
    本件訴訟之進行。
三、證據︰提出工作規則、被告公司九十一年十二月三十一日第五屆第七次董事會議
    紀錄、原告薪資表、認股資料信函、刑事告訴狀、被告公司九十一年十二月三十
    一日九十一年度股東臨時會議議事錄、原告王賢國臺北仁愛二四支局存證信函、
    臺北地檢九十二年度偵字第二○七五八號刑事傳票、惠勝菲律賓公司股本異動表
    、菲律賓外交部驗證惠勝菲律賓公司在菲律賓主管機關之股份登記證明書、菲律
    賓證券交易委員會決議案、惠勝菲律賓公司支出傳票、王文貴及其四個兒子在臺
    菲惠勝公司之職位表、九十二年十二月十九日臺北地檢署九十二年度偵字第二○
    七五八號刑事補充告訴理由狀、刑事補充告訴理由（二）狀、職位表、董事、監
    察人股權變動表、法人代表指派書、公司股權變動表、股權分配表、公司變更登
    記卡、臺灣高等法院高雄分院九十二年度金上重更（一）字第三號刑事判決節本
    及被告公司章程（以上均為影本）。
丙、本院依職權調閱臺灣高等法院高雄分院九十二年度上字第一二八號民事判決。
    理      由
一、按訴狀送達後，原告不得將訴變更或追加他訴，但被告同意或擴張或減縮應受判
    決事項之聲明者，不在此限，民事訴訟法第二百五十五條第一項第一款、第三款
    分別定有明文。本件原告於起訴狀請求應受判決事項之聲明第一、二項：「被告
    應給付原告甲○○三十九萬三千二百四十六元及自九十二年四月一日起按月給付
    一十三萬一千零八十二元。」「被告應給付原告乙○○三十三萬四千五百九十六
    元及自九十二年四月一日起按月給付一十一萬一千五百三十二元。」嗣於本件審
    理中減縮應受判決事項之聲明第一、二項為「被告應給付原告甲○○三十九萬三
    千二百四十六元，及自起訴狀繕本送達翌日起至清償日止，按週年利率百分之五
    計算之利息。」「被告應給付乙○○三十三萬四千五百九十六元，及自起訴狀繕
    本送達翌日起至清償日止，按週年利率百分之五計算之利息。」並追加願供擔保
    以代釋明，聲請宣告假執行，被告就追加部分未予爭執而為本案之言詞辯論，依
    民事訴訟法第二百五十五條第二項之規定，視為同意追加，揆諸前揭規定，原告
    所為減縮應受判決事項之聲明及追加，均應予准許，合先敘明。
二、原告主張︰原告甲○○、乙○○均自七十五年間進入被告公司，而於七十九年一
    月一日起任職副總經理，甲○○月領薪資為一十三萬一千零八十二元，乙○○月
    領薪資為一十一萬一千五百三十二元，詎料，被告公司竟於九十一年十二月三十
    一日無故以董事會決議將原告二人解職，顯屬違法，故兩造間之僱傭關係仍然存
    在，被告應給付原告甲○○自九十二年一月起同年三月止之薪資三十九萬三千二
    百四十六元；應給付原告乙○○自九十二年一月起至同年三月止薪資三十三萬四
    千五百九十六元，爰依兩造間僱傭法律關係，訴請被告應分別給付甲○○、乙○○自九十二年一月起至同年三月止如主文所示金額之薪資，及自起訴狀繕本送達
    翌日起至清償日止之法定遲延利息等情。
三、被告則以︰被告在菲律賓設立子公司惠勝菲律賓公司，而被告公司占子公司百分
    之九十七點三七股份，原告甲○○、乙○○同為擔任被告公司之副總經理職務，
    甲○○並為被告公司派駐惠勝菲律賓公司之總經理。被告公司董事會於八十九年
    二月二十六日決議通過惠勝菲律賓公司第二次增資二千七百六十萬股，並由原始
    股東按比率增資，甲○○、乙○○及訴外人王賢火、王賢國分別增資認股二十萬
    五千三百五十九股、二十萬一千七百四十一股、二十萬一千七百四十一股、二十
    萬五千三百五十九股，合計八十一萬四千二百股等股款，以美金一十九萬七千九
    百八十二元匯入惠勝菲律賓公司帳戶內，被告公司亦於同時將所增資認股占惠勝
    菲律賓公司百分之九十七點三七之認股款，匯入同一帳戶內，而供惠勝菲律賓公
    司作當時實質上營運之用。八十九年十月十六日，由甲○○、乙○○與惠勝菲律
    賓公司之財務長王賢火為不法之謀議後，共同基於背信之不法犯意，明知右揭認
    股款項為該四名股東所繳入公司而歸公司所有之增資股款，仍以內神通外鬼之移
    花接木方式，將美金一十九萬七千九百八十二元匯至乙○○在花旗銀行臺北分行
    帳戶及訴外人即乙○○之配偶林青蓉在第一銀行臺南分行帳戶，而將增資認股之
    股款如數收回，非法挪用，俟菲律賓主管機關於九十年三月二十六日核准惠勝菲
    律賓公司增資案後，甲○○、乙○○仍拒不將非法挪用增資之股款返還公司，嚴
    重影響公司資金之運用，故原告非法挪用增資股款之行為，以違反工作規則第八
    條第十一款侵占公有財物、營私舞弊、挪用公款、收受賄賂、私取佣金，及第十
    八款重大過失或不當行為，導致嚴重後果，報經主管機關核備，另依勞動基準法
    第十二條第一項第四款規定，違反勞動契約或工作規則，情節重大者，雇主得不
    經預告，終止勞動契約，原告之非法行為業經被告公司董事會於九十一年十二月
    三十一日決議予以解職，並經公告在案云云，資為抗辯。
四、兩造所不爭執之事實︰
  (一)原告甲○○、乙○○均為被告公司之副總經理，甲○○最近六個月之月領平均工
    資為一十三萬一千零八十二元，乙○○則為一十一萬一千五百三十二元；被告公
    司於九十一年十二月三十一日以第五屆第七次董事會議決議將原告二人免除副總
    經理職務，同時予以解職，並於同日公告生效等情，有原告提出九十一年九月、
    十二月薪資條、被告公司九十一年十二月三十一日（九十一）勝實佈字第○二五
    號公告及被告提出之九十一年七月、八月、九月、十月、十一月、十二月薪資表
    可證。
  (二)原告甲○○兼為被告公司派駐惠勝菲律賓公司之總經理，與原告乙○○、訴外人
    王賢火、王賢國等人，為惠勝菲律賓公司增資，而於八十九年四月二十六日以美
    金一十九萬七千九百八十二元（即八百一十四萬二千元披索）匯入惠勝菲律賓公
    司帳戶，並於菲律賓主管機關決定惠勝菲律賓公司發行並分配股份前，將同額款
    項取回。
  (三)菲律賓財政部（Department of Finance）證券交易委員會（Secrities and
    Exchange Commission）公司財務部門（Corporation Finance Department）於
    九十年（即西元二○○一年）三月二十六日決定訴外人惠勝菲律賓公司發行股份
    五千三百三十四萬三千八百二十二股，並分配予被告公司五千二百五十二萬九千
    六百二十二股、原告乙○○二十萬一千七百四十一股、原告甲○○二十萬五千三
    百五十九股、訴外人王賢火二十萬一千七百四十一股、訴外人王賢國二十萬五千
    三百五十九股，有被告提出原告甲○○書立返還認購股數款項之信函、訴外人王
    賢國九十二年二月七日臺北仁愛路郵局（即第二十四支局）存證信函、菲律賓財
    政部證券交易委員會公司財務部門決定書、惠勝菲律賓公司為發行並分配公司股
    份而給付印花稅證明文件及經菲律賓外交部驗證並經我國駐菲律賓臺北經濟文化
    辦事處認證之惠勝菲律賓公司一般資料各乙件在卷可稽。
五、被告辯以將原告二人解職之事由，乃原告二人非法挪用增資股款之行為，以違反
    工作規則第八條第十一款侵占公有財物、營私舞弊、挪用公款、收受賄賂、私取
    佣金；及第十八款重大過失或不當行為，導致嚴重後果，報經主管機關核備；另
    依勞動基準法第十二條第一項第四款規定，違反勞動契約或工作規則，情節重大
    者，雇主得不經預告，終止勞動契約云云，惟經原告否認之。是本件兩造間之爭
    點厥為：(一)原告與被告公司間究係僱傭關係？抑或為委任關係？(二)被告公司董事
    會議決議將原告副總經理之職位解職，是否合法？茲析述如次︰
  (一)查被告答辯原告解職之事由，其所援用之依據為被告公司工作規則第八條第十一
    款及第十八款，惟經檢視被告所提出之工作規則第八條並無第十一款及第十八款
    之規定，且該條係規定試用人員不予僱用之情形，尚與被告所據迥異，被告答辯
    之依據應為其公司工作規則第四十八條第一項規定所誤為援引。
  (二)原告與被告公司間為僱傭關係，雖據兩造自承在卷（見九十二年八月十八日言詞
    辯論筆錄），惟按所謂委任，係指委任人委託受任人處理事務之契約而言；委任
    之目的，在一定事務之處理，故受任人給付勞務，僅為手段，除當事人另有約定
    外，得在委任人所授權限範圍內，自行裁量決定處理一定事務之方法，以完成委
    任之目的。而所謂僱傭，則指受僱人為僱用人服勞務之契約而言；僱傭之目的，
    僅在受僱人單純提供勞務，有如機械，對於服勞務之方法毫無自由裁量之餘地。
    兩者之內容及當事人間之權利義務均不相同，故委任與僱傭性質不同，無可兼而
    有之。又經理人與公司間為委任關係，此觀諸公司法第二十九條第二項「經理人
    之委任‧‧‧」之規定甚明，而勞動基準法所規定之勞動契約，係指當事人之一
    方，在從屬於他方之關係下提供職業上之勞動力，而由他方給付報酬之契約，與
    委任契約之受任人，以處理一定目的之事務，具有獨立之裁量權者有別。公司之
    員工與公司間係屬僱傭關係或委任關係，應以契約之實質關係為判斷，不得以公
    司員工職務之名稱逕予推認（最高法院八十三年度臺上字第一○一八號、九十年
    度臺上字第一七九五號民事判決要旨足資參照）。本件原告既係被告公司之副總
    經理，對於被告公司重要事項則有相當程度之決策權，雖在事務之處理，或有接
    受被告公司董事會指示之情事，惟屬為公司之利益為考量地服從，其仍可運用指
    揮性、計劃性或創作性，對自己所處理之事務加以影響，與勞動契約之受僱人，
    在人格上及經濟上完全從屬於雇主，對雇主之指示具有規範性質之服從，並不相
    同，伊等二人與被告公司間，應係經理人之委任關係，非屬勞基法所規範之勞僱
    關係甚明。
  (三)依被告公司工作規則第四十八條第一項第十一款及第十八款規定︰有侵占公有財
    物、營私舞弊、挪用公款、收受賄賂、私取佣金者；其他重大過失或不當行為，
    導致嚴重後果，報經主管機關核備者，經查證屬實，或有具體事證者，得不經預
    告逕予終止契約（解僱）之。然自被告公司九十一年十二月三十一日九十一年度
    股東臨時會議事錄及第五屆第七次董事會議紀錄以觀，係於九十一年十二月三十
    一日上午九時許股東臨時會議中，因訴外人即股東翁志明提出「原告二人為被告
    公司副總經理，甲○○前兼任菲律賓子公司總經理，未善盡經營責任，針對公司
    經營疏失，怠忽資金控管，並涉及二○○○年增資股款不當往來等情事，皆已不
    適任副總經理乙職，股東會應予決議，請董事會即刻將該二人解任，並移送司法
    機關偵辦」臨時動議，經訴外人即股東代理人李文彬附議，由主席即被告公司董
    事長丙○○逕行答覆「以上敘述若屬實則會查明，並由董事會決議處理方式，依
    法行事」；旋於是日上午十時三十分許召開被告公司第五屆第七次董事會議，討
    論事項案由三，「依據九十一年度臨時股東會決議事項，擬具處理情形，原告甲○○副總經理擔任菲律賓子公司總經理期間，經營不善，又涉及王文貴不當支薪
    及挪用菲律賓子公司增資股款、浮報房租等，應予解職，即日起生效；原告乙○○副總經理涉及菲律賓子公司挪用增資股款案資金往來等案，免除副總經理職務
    ，即日起生效。」惟原告於菲律賓財政部證券管理委員會公司財務部門於九十年
    三月二十六日決定惠勝菲律賓公司發行並分配股份前，即向惠勝菲律賓公司請求
    返還伊等與王賢火、王賢國等四人本為增資認股之款項美金一十九萬七千九百八
    十二元，已如前述，原告甲○○並於九十年一月三十一日致函惠勝菲律賓公司財
    務部門，倘惠勝菲律賓公司董事會或證券管理委員會批准發行並分配股份之申請
    時，則將該筆認購股款匯入惠勝菲律賓公司帳戶，有被告提出原告不爭執之信函
    乙紙附卷足憑，是菲律賓財政部證券管理委員會公司財務部門既未決定惠勝菲律
    賓公司發行並分配股份，委難逕認原告於菲律賓財政部證券管理委員會公司財務
    部門決定惠勝菲律賓公司發行並分配股份前，將本欲增資認股之款項取回，有何
    挪用公款或股款之情形，充其量僅為惠勝菲律賓公司嗣後對於原告有一給付股款
    請求權存在而已，且兩造所不爭執內容真正之菲律賓司法部馬卡蒂市檢察署決定
    書亦同此認定；此外，原告甲○○於擔任惠勝菲律賓公司總經理期間，有何「經
    營不善」、「浮報房租」之情形？如何涉及王文貴不當支薪？被告迄未舉證以實
    其說，遑論被告公司董事會議乃接續股東臨時會結束而召開，實難想像召開董事
    會議前對上開討論事項案由三部分說明有充足時間俾供查證屬實之可能，尚難逕
    認原告有何違反被告工作規則第四十八條第一項第十一款規定得不經預告終止契
    約之情形。其次，被告空言指摘原告有違反被告公司工作規則第四十八條第一項
    第十八款之規定云云，既未具體說明原告有何除該項所列十七款情事以外之其他
    重大過失或不當行為，亦未說明有何嚴重後果發生，甚至對於事後報經主管機關
    核備亦付諸闕如，洵難僅憑被告空言指摘，遽認原告有違反被告公司工作規則第
    四十八條第一項第十八款之情事甚明。
  (四)此外，被告尚以原告違反勞動契約或工作規則，情節重大，依勞動基準法第十二
    條第一項第四款規定，雇主得不經預告，終止勞動契約云云，除迄未提出相當證
    據以明其說外，察諸被告工作規則第二條規定，該規則所稱從業人員，係指被告
    公司錄用及試用期間之新進實習從業人員而言，因業務需要而延聘之特約人員、
    顧問，依合約另訂之，是依原告擔任之職務，顯見被告公司工作規則對伊等二人
    應無適用餘地，益徵被告答辯原告解職之原因，殊無足取。
  (五)縱認原告於菲律賓財政部證券管理委員會公司財務部門決定惠勝菲律賓公司發行
    並分配股份前，將本欲增資認股之款項取回乙節，有違反被告公司工作規則，依
    勞動基準法第十二條第二項規定，雇主雖得不經預告終止契約，但應自知悉其情
    形之日起，三十日內為之，原告早於九十年三月二十六日菲律賓財政部證券管理
    委員會公司財務部門決定惠勝菲律賓公司發行並分配股份前，取回本欲增資認股
    之款項，被告至遲應於九十年三月二十六日即已知悉原告有此一情事，卻遲至九
    十一年十二月三十一日第五屆第七次董事會議決議並公告將原告解職，於法顯屬
    不合。
  (六)職是之故，被告執以前揭事由而將原告予以解職，尚屬無據，故原告擔任被告公
    司副總經理職務，不因此受有影響。
六、綜上所述，原告與被告公司間既為委任關係，被告據以解除原告職務之事由，雖
    屬無據，惟原告乃基於兩造間僱傭法律關係，訴請被告應分別給付甲○○、乙○○自九十二年一月起至同年三月止，如其聲明所示金額之薪資，及自起訴狀繕本
    送達翌日即九十二年五月六日起至清償日止之法定遲延利息，於法未合，為無理
    由，應予駁回。
七、原告雖陳明願供擔保以代釋明，聲請宣告假執行，惟原告之訴既經駁回，其假執
    行之聲請已失所附麗，應併予駁回之。
八、本件判決之基礎已臻明確，兩造其餘之攻擊方法及舉證，核與判決結果無影響，
    無一一審究之必要，附此敘明。
據上論結，本件原告之訴為無理由，依民事訴訟法第七十八條、第八十五條第一項前
段，判決如主文。
中　　　華　　　民　　　國　　九十三　　年　　　五　　　月　　 十四 　　日
~B勞工法庭法　官　劉定安
右為正本係照原本作成。
如不服本判決，應於送達後二十日內，向本院提出上訴狀並表明上訴理由，如於本判
決宣示後送達前提起上訴者，應於判決送達後十日內補提上訴理由書（須附繕本）。
中　　　華　　　民　　　國　　九十三　　年　　　五　　　月　　 十四 　　日
~B    法院書記官　王壹理
